【裁判字號】    90,上訴,3087
【裁判日期】    901107
【裁判案由】    違反槍砲彈藥刀械管制條例等
【裁判全文】
臺灣高等法院刑事判決                            九十年度上訴字第三八七號
    上  訴  人
    即  被  告  丁○○
    上  訴  人
    即  被  告  甲○○
    共      同
    指定辯護人  本院公設辯護人王永炫
右列上訴人因違反槍砲彈藥刀械管制條例等案件，不服臺灣板橋地方法院九十年度訴
字第八四六號，中華民國九十年七月十九日第一審判決（起訴案號：臺灣板橋地方法
院檢察署九十年度偵字第七八六０、八八六九號）提起上訴，本院判決如左：
    主  文
原判決關於丁○○部分及甲○○未經許可，持有手槍暨定執行刑部分，均撤銷。
丁○○共同未經許可，持有手槍，處有期徒刑伍年，併科罰金新台幣壹拾萬元，罰金
如易服勞役，以銀元佰元（即新臺幣玖佰元）折算壹日。扣案匈牙利製九釐米制式
半自動手槍（槍枝管制編號：第0000000000號）壹支、九釐米制式半自動
手槍子彈拾捌顆，均沒收。
甲○○共同未經許可，持有手槍，處有期徒刑年，併科罰金新台幣伍萬元，罰金如
易服勞役，以銀元佰元（即新臺幣玖佰元）折算壹日，扣案匈牙利製九釐米制式半
自動手槍（槍枝管制編號：第0000000000號）壹支、九釐米制式半自動手
槍子彈拾捌顆，均沒收。
    事  實
一、丁○○與甲○○（冒用其兄「張李杰」名義應訊部分，未據上訴，已判決確定）
    係朋友關係，均明知制式手槍、子彈係屬槍砲彈藥刀械管制條例第四條第一項第
    一款、第二款所列管之違禁物，未經許可，不得非法持有，緣丁○○為向友人展
    示持有槍枝，以取信日後可為他人排解糾紛之事告訴甲○○，並請託其商借槍、
    彈等事宜。甲○○得知後，竟與丁○○共同基於非法持有制式手槍、子彈之犯意
    聯絡，由甲○○先期出面向真實姓名年籍不詳綽號「阿明」之男子（下稱「阿明
    」）聯絡，商借匈牙利ＦＥＧ廠製口徑九釐米制式半自動手槍一把（槍枝管制編
    號：0000000000），口徑０．三八吋（九釐米）制式半自動手槍彈二
    十一顆為用。民國（下同）九十年四月二十四日下午十時許（公訴人誤載為二十
    時），先由丁○○撥打甲○○之0000000000號行動電話聯繫，再由甲○○與「阿明」聯絡，約定在台北市○○○路與環河南路交岔路口（華江橋頭）
    某當舖前交取上開槍、彈。丁○○旋委請不知情之友人丙○○及曾炳森駕駛丙○○所有之車牌號碼ＣＨ─六六六八號自用小客車搭載至上址，丁○○單獨下車與
    甲○○及「阿明」會合，由「阿明」交付上開槍、彈而持有。嗣徐永慶、甲○○
    偕同返回丙○○之車上，在搭載途中，丁○○復將該等槍、彈取出觀看，甲○○
    即取留其中之三顆子彈。於當日下午十時三十分許，在臺北縣板橋市○○路、漢
    生東路口之「摩利咖啡廳」前，丁○○單獨持前揭槍、彈至其友人薛志忠與許錦
    全、黃俊榮等人所駕之車牌號碼ＤＺ─九六一六號自用小客車上展示時，為警當
    場查獲該制式手槍一支、子彈十八顆，並循線在停於附近之車牌號碼ＣＨ─六六
    六八號自用小客車上查獲另外三顆子彈及甲○○。
二、案經臺北縣警察局移送台灣板橋地方法院檢察署檢察官暨檢察官自動檢舉偵查起
    訴。
    理  由
一、訊據上訴人即被告（下稱被告）丁○○固對於右揭非法持有槍、彈之事實坦承不
    諱，惟於本院審訊時爭辯稱：渠因欠案外人薛志忠錢，他要向渠借槍，以提高他
    的實力，但渠沒有馬上答應他，拖了好久，才透過甲○○借到。渠透過甲○○認
    識「阿明」，在酒宴中「阿明」自己表示有槍。案發那天，渠沒有帶「阿明」的
    電話，請甲○○打電話給「阿明」，說渠在台北市○○○路與環河南路交岔路口
    當鋪前見面，渠順便約甲○○一起去，因為渠之前跟「阿明」說過借槍的事，所
    以他才會帶槍出來。槍是「阿明」直接交給渠，甲○○是在上車後，才知道「阿
    明」已將槍交給渠云云。上訴人即被告（下稱被告）甲○○則矢口否認有共同未
    經許可，持有槍、彈之犯行，並辯稱：兩年前渠與丁○○、「阿明」一起喝酒認
    識。在喝酒中知道「阿明」有槍。案發當日，渠僅跟「阿明」講說：「丁○○有
    事找你」，後來電話就交給丁○○，渠沒有提到槍。渠不清楚「阿明」那天為何
    會帶槍出來。是丁○○告訴渠跟「阿明」約在台北市○○○路與環河南路交岔口
    當鋪見面，到達該地時，渠到夜市買香菸，丁○○留在原地，渠回來時，丁○○
    就拿了一個袋子。渠係上車後，過華江橋才知道那是槍彈。又丁○○曾把槍彈拿
    出來看，那時大家都有摸，渠並沒有拿三顆子彈云云。
二、經查：
    (一)右揭事實，業據被告丁○○於警訊、偵查初訊中坦承不諱，並供稱：「我今所
      持有之槍、彈是透過張李杰（即甲○○，下同）向一位綽號「阿明」之男子借
      來的。我不知道「阿明」之真實姓名及行蹤，我是透過張李杰才能聯絡到他本
      人」、「．．．我曾向許錦全表示願意盡全力提供幫助，甚至若遇有紛爭也可
      以解決，因為我有一把槍。．．．我為了加強對方的信任，更以之前就向張李
      杰請託向「阿明」借用槍、彈之準備。．．．於九十年四月二十四日二十二時
      許以0000000000之電話（即甲○○之行動電話〔詳甲○○九十年四
      月二十五日警訊筆錄之電話號碼欄所載〕）約定與張李杰在台北市華江橋下一
      家當舖前向「阿明」借得該把手槍及子彈二十一發，．．．而張李杰則搭著丙○○的車（ＣＨ─六六六八）和我們一起回到該咖啡廳。．．．途中我向張李
      杰問道：「這槍和子彈看起來有點差」，但張李杰則伸手取出三顆子彈說「不
    會的，這些都是好東西」，並留下該三顆子彈。」、「．．．目的是要對他說
      以後有事情可以替他處理，所以才借槍。．．．就請張李杰看看有無辦法借一
      把槍，是要充場面用的。．．．是一星期前，張李杰說認識一個萬華的朋友，
      約出來二次，他那個朋友，真的弄一把槍來，昨天（即二十四日）我就叫張李
      杰幫我約一下，我們約在萬華當鋪見，等了約五分鐘那個「阿明」才來，我們
      借了槍就上車。．．．「阿明」把槍放在百貨公司的塑膠袋內，張李杰站在我
      旁邊。」等語（見偵字第七八六０號卷，第五頁至第六頁、第四九頁正面、第
      五０頁正面）明確，核與證人丙○○於警訊、偵查中證稱：「．．．警方是在
      他（指甲○○）所坐的位置查獲制式手槍彈的，渠有看到丁○○及張李杰拿槍
      及子彈。．．．渠在車內有聽到丁○○與張李杰在談論槍的事」、「被告丁○○約渠吃飯，渠找曾炳森一起去，後來丁○○叫渠送他到華江橋下，丁○○下
      車，過一會張李杰才上車；在車上有聽到丁○○問甲○○那槍可不可以用？子
      彈是幾釐米的？甲○○說可以」等情亦有相符之處，堪可信實。被告甲○○雖
      於本院審理時辯稱：兩年前渠與丁○○、「阿明」一起喝酒認識。在喝酒中知
      道「阿明」有槍。案發當日，渠僅跟「阿明」講說：「丁○○有事找你」，後
      來電話就交給丁○○，渠沒有提到槍。渠不清楚「阿明」那天為何會帶槍出來
      。是丁○○告訴渠跟「阿明」約在台北市○○○路與環河南路交岔口當鋪見面
      ，到達該地時，渠到夜市買香菸，丁○○留在原地，渠回來時，丁○○就拿了
      一個袋子。渠係上車後，過華江橋才知道那是槍彈云云，惟此與前揭事證不符
      ，已非無疑。況稽核被告甲○○就本案經過情形之相關陳述，其先於偵查中供
      稱：「我有幫丁○○約「阿明」，我只替他打一次電話。（昨天情形？）我前
      天打電話幫丁○○約「阿明」，丁○○也有「阿明」的電話，他們約在萬華，
      丁○○之前有請我幫他找一把槍，我告訴他阿明有槍。昨天我與丙○○有在一
      起，．．．我到萬華時有看到丁○○，沒有看到阿明。」；嗣即改稱：「我只
      有聯絡一次，之後我就將電話給丁○○，由他們自己去聯絡，約到當鋪見面。
      是他們聯絡好了之後，丁○○再叫我確定一下，所以我才又打電話給「阿明」
      ，當天我有與丁○○有約，所以我才到當鋪，我當時不知道他是要向「阿明」
      拿槍，我只知道他們有約。」（見偵字第七八六０號卷，第五０頁、第一一一
      頁）；至原審審理時又翻稱：「．．．中間過程我未參與，涂（永慶）之前認
      識「阿明」但不熟，當天我並不知道涂（永慶）是要拿槍去炫耀，我在電話中
      並未跟「阿明」講槍之事，及跟他表示「有事跟他講，電話中不方便講，見面
      再談」，而我只是見涂被逼，我才幫他（見原審卷，第八一頁）」云云，則有
      關被告丁○○與「阿明」之熟識程度？「阿明」有槍之訊息究係被告甲○○告
      知？抑或酒宴中得知？被告甲○○與「阿明」間之聯絡時點、次數？案發當日
      ，被告甲○○以電話聯繫「阿明」時，究否將電話交予丁○○？抑或僅稱「有
      事跟他講，電話中不方便講，見面再談」？前後供述均屬矛盾不一，顯有瑕疵
      可指，益難採信。末衡以被告甲○○、丁○○至本院審訊前均坦承被告丁○○
      與「阿明」不熟，而槍、彈為違禁物，為警方查緝之重點之一，衡情非法持有
      之人無不提高警覺以防被警查獲，是若非透過被告甲○○之接觸及擔保，「阿
      明」豈可能將槍、彈任意借給不認識且無信任感之人。因之被告甲○○所述，
      核與常理有悖，自不足採。而被告丁○○事後翻異前供，附和被告甲○○之詞
      ，應係迴護之舉，亦非可採，是被告甲○○不僅負責連絡借槍、彈外並參與取
      槍、彈之情已明。至被告甲○○於本院質稱：案發當時，證人丙○○係遭警方
      人員脅迫誘導，以若不咬死被告等人，要一併以共犯移送云云，並請對被告甲○○、丁○○及證人丙○○等進行測謊，以實其情。惟經本院傳訊證人即製作
      丙○○筆錄之警員乙○○到庭則堅決否認有此脅迫誘導之情事，並供稱：都是
      讓丙○○自由表達云云，即核與證人丙○○於同一庭期證稱：與被告二人係朋
      友關係。．．．我在警訊說在車上聽到丁○○與張李杰（即甲○○）談論槍枝
      的事情實在。警察問案態度良好，可以自由表達。沒有脅迫誘導訊問等語（見
      本院卷，第四二至四五頁）相符，是徵被告甲○○所辯，實屬無據。又測謊鑑
      定僅屬訴訟上之輔助證據，尚不得據以逕為犯罪成立與否之判斷，衡以本件犯
      罪事證已臻明確，被告二人所辯反覆不一，且非有據，已如前述，賡續調查顯
      無實益，應予駁回。
    (二)又被告丁○○雖於本院審訊時辯稱：渠因欠案外人薛志忠錢，他要向渠借槍，
      以提高他的實力，但渠沒有馬上答應他，拖了好久，才透過甲○○借到云云，
      惟此非但核與被告丁○○前揭陳述不符，亦與其原審初訊中供稱：「（為何要
      借槍？）因為我欠別人錢．．．，我當時是為與許（誤載為「徐」，係指許錦
      全）攀好關係，因對方非善類，我以好車及槍可成為其手下」云云有所歧異，
      顯係附隨被告甲○○於原審之相關陳述（見原審卷，第九頁），意在表彰其等
      借用槍枝之被動性，以降低其可罰性甚明，自不足採。
    (三)此外，扣案之槍枝、子彈經送內政部警政署刑事警察局鑑驗結果認：(1)送鑑手
      槍一支（槍枝管制編號：0000000000），係匈牙利ＦＥＧ廠製口徑
      九釐米制式半自動手槍，槍管內具六條右旋之來復線，其機械性能良好，可擊
      發子彈，具殺傷力；(2)送鑑子彈二十一顆，均係口徑０．三八吋（九釐米）制
      式半自動手槍彈，均具殺傷力，有該局九十年四月三十日刑鑑字第五七００七
      號鑑驗通知書臺北地方法院檢察署，函送扣押清單載明已試射三顆等語（見偵
      字第七八六０號卷，八五頁、原審卷第六十一、六十二頁）附卷足憑。是本件
      事證明確，被告丁○○、甲○○共同未經許可，持有上開制式槍、彈之犯行，
      洵堪認定。
三、核被告丁○○、甲○○未經許可，持有前開制式手槍及子彈之行為，均係犯槍砲
    彈藥刀械管制條例第七條第四項未經許可持有手槍及第十二條第四項未經許可持
    有子彈罪。被告二人間就違犯上開犯罪，有犯意之聯絡及行為之分擔，均為共同
    正犯。又被告等以一持有行為，同時持有制式手槍及子彈，有一行為觸犯數罪名
    之想像競合關係，應依刑法第五十五條之規定，從一重論以未經許可持有手槍罪
    。
四、原審以被告二人犯罪事證明確，予以論科，固非無見，惟查：扣案子彈，若因鑑
    定其殺傷力而經試射者，則試射所餘彈殼、彈頭，已失其子彈之效用，非違禁物
    ，毋庸依刑法第三十八條第一項第一款規定宣告沒收之。但原判決仍以之為違禁
    物，予以沒收，自非適法。被告丁○○上訴意旨徒更異陳詞爭議原審判決事實之
    認定；而被告甲○○上訴意旨則執前詞否認犯罪，雖均核無理由，惟原判決既有
    前述之可議，自應由本院將原判決關於丁○○部分及甲○○未經許可，持有手槍
    暨定執行刑部分均撤銷，予以改判。爰審酌被告甲○○未經許可持有槍、彈之行
    為，係因其好友即被告丁○○為提高在其他友人面前之份量，而應允向認識之「
    阿明」借用手槍、子彈以為展示之用，非在預供犯罪所用，且查獲時槍、彈分離
    ，子彈另以塑膠袋包裝，其持有槍枝之立時危害已降低且意非在實際射擊使用，
    被告甲○○因此一時之愚義而持有手槍，此犯罪情狀尚堪憫恕，就未經許可持有
    手槍罪部分，科以法定最低度之刑，猶嫌過重，是依刑法第五十九條規定，減輕
    其刑。並稽核被告二人犯罪之動機、目的、手段，犯罪所生之損害，及犯罪後態
    度等一切情狀，分別量處被告丁○○、甲○○如主文第二、三項所示之刑，且另
    就罰金部分諭知易服勞役之折算標準，以示懲儆。扣案之匈牙利ＦＥＧ廠製口徑
    九釐米制式半自動手槍（槍枝管制編號：0000000000）一支、九釐米
    制式半自動手槍子彈十八顆（未試射部分）等物，均屬違禁物，不問屬於犯人與
    否，均應依刑法第三十八條第一項第一款規定宣告沒收。至鑑定而試射擊發之制
    式子彈三顆，有上開鑑定報告書（鑑定方式採試射法）、台北縣警局刑警隊移送
    原審法院之扣案物品清單（載明試射三顆）可資憑考，已非違禁物，且非供犯罪
    所用或預備供犯罪所用之物，毋庸諭知沒收，附此敘明。
五、按人民身體之自由應予保障，憲法第八條設有明文。限制人身自由之法律，其內
    容須符合憲法第二十三條所定要件。保安處分係對受處分人將來之危險性所為拘
    束其身體、自由等之處置，以達教化與治療之目的，為刑罰之補充制度。本諸法
    治國家保障人權之原理及刑法之保護作用，其法律規定之內容，應受比例原則之
    規範，使保安處分之宣告，與行為人所為行為之嚴重性、行為人所表現之危險性
    ，及對於行為人未來行為之期待性相當。槍砲彈藥刀械管制條例第十九條第一項
    規定：「犯第七條、第八條、第十條、第十一條、第十二條第一項至第三項、第
    十三條第一項至第三項之罪，經判處有期徒刑者，應於刑之執行完畢或赦免後，
    令入勞動場所，強制工作，其期間為三年。」此項規定不問對行為人有無預防矯
    治其社會危險性之必要，一律宣付強制工作三年，限制其中不具社會危險性之受
    處分人之身體、自由部分，其所採措施與所欲達成預防矯治之目的及所需程度，
    不合憲法第二十三條所定之比例原則。犯上開條例第十九條所定之罪，不問對行
    為人有無預防矯治其社會危險性之必要，一律宣付強制工作三年之部分，與本解
    釋意旨不符，應自本解釋公布之日起不予適用。犯該條例第十九條第一項所列舉
    之罪，依個案情節符合比例原則部分，固應適用該條例宣告保安處分；至不符合
    部分而應宣告保安處分者，則仍由法院斟酌刑法第九十條第一項規定之要件，依
    職權為之（司法院大法官會議八十七年十二月十八日釋字第四七一號解釋意旨參
    照）。經查：被告丁○○在此之前並無犯罪科刑紀錄，而被告甲○○亦無類同之
    違犯槍砲彈藥刀械管制條例之案件，此有本院被告全國前案紀錄表附卷可憑。考
    其等第一次所違犯之本案，商借而持有制式手槍、子彈之目的，純為丁○○個人
    力量之展示，且其槍、彈分離，未可見其欲持槍以肇生事端，故其情節尚屬輕微
    。是衡其所為之嚴重性及其所表現之危險性等綜合以觀，尚難認有預防矯治其社
    會危險性之必要，復難遽認其有犯罪之習慣，或以犯某種犯罪為常業之情形，參
    照上開大法官會議解釋意旨及刑法第九十條第一項規定之精神，認尚無宣告強制
    工作之必要。原審同此見解而為認定，核亦無違誤，併此敘明。
據上論斷，應依刑事訴訟法第三百六十九條第一項前段、第三百六十四條、第二百九
十九條第一項前段，槍砲彈藥刀械管制條例第七條第四項、第十二條第四項，刑法第
十一條前段、第二十八條、第五十九條、第四十二條第二項、第三十八條第一項第一
款，罰金罰鍰提高標準條例第二條，現行法規所定貨幣單位折算新台幣條例第二條，
判決如主文。
本案經檢察官鄭龍照到庭執行職務。
中    華    民    國     九十     年      十一      月        七        日
                              台灣高等法院刑事第十庭
                                  審判長法  官  溫  耀  源
                                        法  官  林  銓  正
                                        法  官  黃  金  富
右正本證明與原本無異。
如不服本判決應於收受送達後十日內向本院提出上訴書狀，其未敘述上訴之理由者並
得於提起上訴後十日內向本院補提理由書（均須按他造當事人之人數附繕本）。
                                        書記官  江  采  廷
中    華    民    國     九十     年      十一      月        七        日
附錄：本判決論罪科刑法條全文
槍砲彈藥刀械管制條例第七條
未經許可，製造、販賣或運輸火砲、肩射武器、機關槍、衝鋒槍、卡柄槍、自動步槍
、普通步槍、馬槍、手槍或各類砲彈、炸彈、爆裂物者，處死刑、無期徒刑或七年以
上有期徒刑；處徒刑者，併科新台幣三千萬元以下罰金。
未經許可，轉讓、出租或出借前項所列槍砲、彈藥者，處無期徒刑或五年以上有期徒
刑，併科新台幣一千萬元以下罰金。意圖供自己或他人犯罪之用，而犯前二項之罪者
，處死刑或無期徒刑；處徒刑者，併科新台幣五千萬元以下罰金。
未經許可，持有、寄藏或意圖販賣而陳列第一項所列槍砲、彈藥者，處五年以上有期
徒刑，併科新台幣一千萬元以下罰金。
第一項至第三項之未遂犯罰之。
槍砲彈藥刀械管制條例第十二條
未經許可，製造、販賣或運輸子彈者，處一年以上七年以下有期徒刑，併科新台幣五
百萬元以下罰金。
未經許可，轉讓、出租或出借子彈者，處六月以上五年以下有期徒刑，併科新台幣三
百萬元以下罰金。
意圖供自己或他人犯罪之用，而犯前二項之罪者，處三年以上十年以下有期徒刑，併
科新台幣七百萬元以下罰金。
未經許可，持有、寄藏或意圖販賣而陳列子彈者，處五年以下有期徒刑，併科新台幣
三百萬元以下罰金。
第一項至第三項之未遂犯罰之。


司法院資訊處製作；財團法人民間司法改革基金會備份。
